【裁判字號】    90,訴,2632
【裁判日期】    901213
【裁判案由】    毒品危害防制條例
【裁判全文】
臺灣臺中地方法院刑事判決                          九十年度訴字第二六三二號
    公  訴  人  臺灣台中地方法院檢察署檢察官
    被      告  甲○○
右被告因毒品危害防制條例案件，經檢察官提起公訴（九十年度毒偵字第四四九號）
，本院判決如左：
    主  文
甲○○無罪。
    理  由
一、公訴意旨略以：被告甲○○前因施用毒品案件，第一、二次施用毒品，經本院先
    後二次裁定送觀察、勒戒後，均無繼續施用毒品之傾向，由臺灣臺中地方法院檢
    察署檢察官以八十八年度偵字第八一三號、八十八年度毒偵字第二五０四號、第
    二六０三號為不起訴處分，第三次施用毒品，經臺灣臺中地方法院檢察署於民國
    （下同）八十九年四月十四日，以八十九年毒偵字第二六一二號起訴，經本院以
    八十九年度易字第一四０七號，於八十九年五月三十一日判處有期徒刑五月確定
    。於停止強制戒治付保護管束期間，猶不知悔改，又於八十九年十二月二十九日
    前四日內某時，在不詳地點，施用第一級毒品，經臺灣臺中地方法院檢察署觀護
    人依法採尿送驗，呈鴉片類陽性反應，因認被告涉有毒品危害防制條例第十條第
    一項之罪嫌。
二、按犯罪事實應依證據認定之，無證據不得推定其犯罪事實；又不能證明被告犯罪
    者，應諭知無罪之判決，刑事訴訟法第一百五十四條、第三百零一條第一項定有
    明文。復按認定不利於被告之事實，須依積極證據，苟積極證據不足為不利於被
    告事實之認定時，即應為有利於被告之認定，更不必有何有利之證據，最高法院
    三十年上字第八一六號判例意旨可資參照。經訊之被告堅決否認有施用第一級毒
    品海洛因之情事，辯稱：其因身體不適有服用藥物等語。而公訴意旨認被告涉有
    上開罪嫌，係以被告於右揭時地所採集之尿液呈鴉片之陽性反應為其論據。查服
    用口服製劑之可待因，在二十四小時內百分之八十六之代謝物會排泄至尿液中，
    其中游離態及結合態之可待因含量占百分之四十至百分之七十，游離態及結合態
    之嗎啡含量占百分之五至百分之十五，但此一狀況會因服用劑量或個人代謝狀態
    差異等因素之影響而不同，故人體施用一定劑量含可待因藥物，可由其所排泄尿
    液檢出嗎啡及可待因陽性反應，一般尿液中可待因濃度除以嗎啡濃度之比例大於
    一，即有可能係服用含可待因成分之藥物所致，前經法務部調查局於九十年七月
    六日以（九０）陸一字第九００四三八八六號函載明。而目前經行政院衛生署核
    准之許可證處分中含有可待因之製劑種類繁多，亦據行政院衛生署管制藥品管理
    局於九十年八月三十日管檢字第九七三九五號函敘明。本件被告為警查獲後所採
    集之尿液，依私立中山醫學院附設醫院藥物濫用檢測中心之檢驗報告所載，送驗
    尿液，其以酵素免疫分析法所為之初步檢驗呈鴉片類陽性反應及安非陽命類陽性
    反應，而以氣相層析質譜儀之確認檢驗方法呈可待因陽性反應，有檢驗報告在卷
    可按。參照上開說明，並依檢驗結果判斷，被告之尿液之初步檢驗中呈鴉片類之
    陽性反應，有可能係服用一定劑量可待因藥物所致。是被告所辯其未施用第一級
    毒品海洛因等語，並非無成立之餘地。綜上所述，如公訴意旨所載之證據尚不足
    以證明被告有上開犯行，此外，本院亦查無其他積極之證據，足資證明被告有如
    公訴意旨所指之上開犯行，是公訴人所指被告涉有上開罪嫌，尚屬不能證明，自
    應為無罪之諭知。
三、被告有施用第二級毒品安非他命之行為，業據被告於九十年八月二十四日在本院
    訊問時供承在卷，且被告之尿液檢驗呈第二級毒品安非他命之陽性反應，已如前
    述，其顯已涉犯毒品危害防制條例第十條第二項之罪名，此部分未據臺灣臺中地
    方法院檢察署檢察官起訴，應另由臺灣臺中地方法院檢察署檢察官為適法之處理
    ，併此敘明。
四、據上論斷，應依刑事訴訟法第三百零一條第一項，判決如主文。
中      華      民      國      九十      年      十二    月    十三    日
                                臺灣臺中地方法院刑事第二庭
                                        法  官  羅  永  安
右為正本係照原本作成。
如不服本判決，應於判決送達後十日內，向本院提出上訴狀（須附繕本），上訴於臺
灣高等法院台中分院。
                                        書記官
中      華      民      國      九十      年      十二    月    十四    日


司法院資訊處製作；財團法人民間司法改革基金會備份。
